【裁判字號】    89,台上,189
【裁判日期】    890113
【裁判案由】    煙毒等罪
【裁判全文】
最高法院刑事判決                                八十九年度台上字第一八九號
    上   訴   人  台灣高等法院台中分院檢察署檢察官
    上訴人即被告  甲○○
                  乙○○
    上   訴   人  丙○○
右上訴人等因被告等煙毒等罪案件，不服台灣高等法院台中分院中華民國八十八年十
月二十一日第二審判決（八十八年度上重訴字第一號，起訴案號：台灣台中地方法院
檢察署八十六年度偵字第二四四八九、二五八一八號，八十七年度偵字第六二九、一
四一四號），提起上訴，本院判決如左：
    主  文
原判決關於乙○○販賣毒品及甲○○、丙○○部分均撤銷，發回台灣高等法院台中分
院。
乙○○之其他上訴駁回。
    理  由
一撤銷發回部分
本件原判決撤銷第一審關於上訴人即被告乙○○販賣毒品及上訴人即被告甲○○、上
訴人丙○○部分科刑判決，改判分別論處丙○○共同連續販賣毒品、乙○○連續販賣
毒品、甲○○販賣毒品等罪刑，固非無見。
惟查：(一)有罪之判決書，其事實之記載與理由之說明，必須互相一致，始為適法。原
判決於事實欄一內記載「甲○○於販入毒品海洛因後，迅速將該包海洛因藏置於ＯＴ
－三二二五號自用小客車後座椅墊底部，即欲『運輸』該批毒品海洛因，驅車返回中
部……」，似認甲○○另涉犯運輸毒品犯行，但於理由一(五)內謂「被告甲○○於購得
海洛因後，自高雄市將所購得之海洛因帶回，其『帶回』之行為，於事證上僅能認係
持有之行為，尚難僅以公訴人於偵查筆錄中記載『接運』之文字，即認被告甲○○係
運送，蓋依被告甲○○前開犯罪事實，實難認被告甲○○係有『接運』之情事，……
自難認被告甲○○有運送之犯意，……既不合於運送之要件，自難論以『運輸』毒品
罪。……不另就此部分為無罪之諭知」，已有事實與理由矛盾之違誤。(二)科刑之判決
書，須將認定之犯罪事實，詳記於事實欄，然後於理由內逐一說明其憑以認定之證據
，以使事實與理由兩相一致，方為合法。倘事實欄已有及，而理由內未加說明，是
為理由不備，反之，理由內已加說明，而事實欄無此記載，則理由失其依據，自足構
成撤銷之原因。原判決於事實欄二內載明「丙○○明知廖正雄自泰國走私高純度之毒
品海洛因至台灣販售圖利，……竟基於與廖正雄共同販賣走私毒品海洛因獲取不法利
益之概括犯意之聯絡，先於民國八十六年十月十日之前某日，……將廖正雄利用新加
坡籍姓名不詳之洪姓成年男子，私運進口之毒品海洛因三百五十公克，……；又於八
十六年十一月十日九時五十分許，……將廖正雄以女用鞋之鞋跟裝入毒品海洛因後委
託運送走私進口之毒品海洛因，由丙○○……；嗣廖正雄續以女用鞋跟內藏置毒品海
洛因委託運送之方式，復走私進口毒品海洛因一批，……丙○○與乙○○聯絡後，雙
方談妥以新台幣一百二十三萬元之價格達成交易」，似認丙○○與廖正雄間有共同連
續私運管制物品進口之犯行，但於理由內並未論述丙○○所犯私運管制物品進口罪係
連續犯，即有不適用法則之違法。(三)肅清煙毒條例第十三條之規定，係刑法第三十八
條第一項第三款、第三項但書之特別規定，採義務沒收主義，故販賣毒品所得之金錢
，如能認定確係販賣毒品所得之款項，均應宣告沒收，不以當場搜獲扣押者為限。原
判決對於丙○○、乙○○販賣毒品所得財物未宣告沒收，亦未說明不予沒收之理由，
復有判決不適用法則及理由不備之違誤。(四)原判決於理由三(三)內謂「被告乙○○所犯
販賣毒品罪部分，所販賣之數量，尚非甚多，對社會之危害尚非巨大，如處以法定最
低度刑，在客觀上，仍足以引起一般人之同情，爰就此部分依刑法第五十九條酌減輕
其刑」，但於理由三(四)內則說明「被告乙○○貪圖不法利益，……，而販賣毒品海洛
因對於社會治安及經濟狀況皆會有不良之影響，動搖國家之根本，以換取個人之私利
，其情難憫」，其理由之論述顯屬矛盾，要難謂為適法。上訴人等上訴意旨各指摘原
判決此等部分不當，非無理由，應認原判決此等部分有發回更審之原因。至原判決不
另諭知無罪部分，基於審判不可分原則，應併予發回。
二上訴駁回部分
按刑事訴訟法第三百七十六條所列各罪之案件，經第二審判決者，不得上訴於第三審
法院，法有明文。本件被告乙○○涉犯偽造署押部分，原審係依刑法第二百十七條第
一項論處罪刑，核屬刑事訴訟法第三百七十六條第一款之案件。依首開說明，既經第
二審判決，自不得上訴於第三審法院，被告乙○○竟復對此部分提起上訴，顯為法所
不許，應予駁回。
據上論結，應依刑事訴訟法第三百九十五條前段、第三百九十七條、第四百零一條，
判決如主文。
中      華      民      國    八十九    年      一      月     十三     日
                              最高法院刑事第三庭
                                  審判長法官  陳  錫  奎
                                        法官  洪  清  江
                                        法官  吳  昆  仁
                                        法官  李  伯  道
                                        法官  劉  敬  一
      右正本證明與原本無異
                                              書  記  官
中      華      民      國    八十九    年      一      月     十八     日


司法院資訊處製作；財團法人民間司法改革基金會備份。
